【裁判字號】    97,台上,6495
【裁判日期】    971212
【裁判案由】    違反毒品危害防制條例
【裁判全文】
最高法院刑事判決            九十七年度台上字第六四九五號
上  訴  人  甲○○
            乙○○
            丙○○
                    2
上  一  人
選任辯護人  林永發律師
上  訴  人  丁○○
            戊○○
上列上訴人等因違反毒品危害防制條例案件，不服台灣高等法院
台南分院中華民國九十五年二月二十三日第二審判決（九十四年
度上訴字第九二六號，起訴案號：台灣台南地方法院檢察署九十
三年度偵字第九一六０號、一０一０七號、一０一０八號、一０
一０九號、一０一一０號、一０一一一號），提起上訴，本院判
決如下：
    主  文
原判決撤銷，發回台灣高等法院台南分院。
    理  由
本件原判決認定上訴人甲○○、乙○○、丙○○、丁○○、戊○
○有原判決事實欄所載犯行，因而撤銷第一審之科刑判決，改判
仍論處甲○○連續販賣第三級毒品罪刑、乙○○共同連續販賣第
三級毒品罪刑、丙○○、丁○○、戊○○共同連續販賣第三級毒
品罪刑。固非無見。
惟查：（一）有罪之判決書，須將認定之犯罪事實詳記於事實欄
，然後於理由內逐一說明其所憑之證據及其認定之理由，以使事
實與理由兩相一致，方為合法。倘事實欄已有敘及，而理由內未
加說明，為理由不備，其判決當然違背法令。原判決事實認定甲
○○意圖營利，先以每公克新台幣（下同）六、七百元之價格，
向姓名年籍不詳綽號「兩撇」之成年男子販入數量不等之第三級
毒品Ｋ他命（下稱Ｋ他命）後，即基於概括犯意，以每公克八百
元之價格，分別於民國九十三年七月十五日後幾日、九十三年八
月中旬某日、九十三年九月四日，連續三次販賣Ｋ他命予乙○○
（詳如原判決附表一所示）等情。理由敘明係依憑九十三年八月
三十一日甲○○及乙○○間之通訊監察譯文，及於九十三年九月
四日，在台南市安平區○○○街七十二號十樓乙○○租處扣得七
包Ｋ他命、已分裝之二十小包Ｋ他命及電子磅秤等事證，認定甲
○○有於九十三年九月四日，販賣Ｋ他命予乙○○犯行。然對於
如何認定甲○○九十三年七月十五日後幾日、九十三年八月中旬
某日之販賣Ｋ他命予乙○○事實，均未敘明其所憑之證據及其認
定之理由，自有理由不備之違法。（二）被告及共犯之自白，不
得作為有罪判決之唯一證據，仍應調查其他必要之證據，以察其
是否與事實相符，刑事訴訟法第一百五十六條第二項定有明文。
原判決認定乙○○分別與丙○○、丁○○、戊○○共同意圖營利
，於九十三年七月起，與丁○○共同販賣Ｋ他命予不詳姓名之人
四次（石彬撰除外）；復於九十三年八月起，與丁○○共同販賣
Ｋ他命予不詳姓名之人四次；及與戊○○共同販賣Ｋ他命予不詳
姓名之人十次（均詳如原判決附表二之一所示），理由則僅憑乙
○○、丙○○、丁○○、戊○○之自白為唯一證據，並未調查及
說明有何其他必要之證據，足證乙○○、丙○○、丁○○、戊○
○之自白確與事實相符，即予以論罪，自有調查職責未盡及採證
違法之違誤。（三）共同正犯犯罪所得之財物為現金時，因共同
正犯應就全部犯罪結果負其責任，而合併計算犯罪所得，且於全
部或一部不能沒收時以其財產抵償之，但為避免執行時發生重複
沒收、抵償之情形。故共同正犯之間係採「連帶沒收主義」，於
裁判時應諭知被告共同犯罪所得之財物應與其他共同正犯「連帶
沒收之」。原判決於事實欄二認定丙○○、丁○○、戊○○分別
與乙○○共同販賣Ｋ他命予石彬撰及其他不詳姓名之人，販賣所
得各為一萬三千五百元、一萬零八百元、二萬七千元（見原判決
附表二之一），如果無訛，自應於主文內就上開共同販賣第二級
毒品所得諭知與共同正犯乙○○連帶沒收，始為適法。乃原判決
主文就丙○○、丁○○、戊○○竟以單獨沒收方式宣告，而未為
與其他共同正犯「連帶沒收」之諭知，亦有適用法則不當之違誤
。以上或係上訴意旨所指摘，或為本院得依職權調查之事項，應
認原判決有發回更審之原因。又原判決對於乙○○、甲○○不另
為無罪諭知部分，基於審判不可分原則，併予發回。
據上論結，應依刑事訴訟法第三百九十七條、第四百零一條，判
決如主文。
中    華    民    國  九十七  年   十二   月   十二   日
                      最高法院刑事第六庭
                          審判長法官  洪  清  江
                                法官  韓  金  秀
                                法官  林  勤  純
                                法官  李  錦  樑
                                法官  陳  國  文
      本件正本證明與原本無異
                                      書  記  官
中    華    民    國  九十七  年   十二   月   十七   日
                                                Ａ


司法院資訊處製作；財團法人民間司法改革基金會備份。
